臺灣宜蘭地方法院刑事判決　　　　　　　　　　　　　九十一年度訴字第一九八號
　　公　訴　人　臺灣宜蘭地方法院檢察署檢察官
　　被　　　告　乙○○
　　指定辯護人　本院公設辯護人甲○○
右列被告因強盜案件，經檢察官提起公訴（九十一年度偵字第一五號），本院判決如
左：
    主  文
乙○○竊盜，因脫免逮捕，當場施以強暴，累犯，處有期徒刑年貳月。
    事  實
一、乙○○前於民國八十七年間因竊盜案件，經臺灣宜蘭地方法院以八十七年度少連
    易字第一一號判決判處有期徒刑十月確定，於八十八年十二月八日執行完畢。詎
    乙○○猶不知悔改，於任職義務役軍人期間（九十年十一月三日退伍），竟意圖
    為自己不法所有，於九十年十月十五日上午十一時許，趁丙○○出外工作，住處
    暫時無人看管之際，未經許可無故侵入丙○○位於宜蘭縣三星鄉○○村○○路六
    之一號之住處（未經許可無故侵入住宅部分未據告訴），著手竊取置於衣櫥及抽
    屜內之零錢（詳細數目不詳），於得手後適丙○○返家發現之際，詎乙○○為脫
    免逮捕，竟以強暴之手段先將丙○○之雙手壓住，再以手掐住丙○○之脖子，乙
    ○○旋即騎乘預先置於屋前之機車逃離丙○○之住處。嗣於九十年十二月二日，
    經宜蘭縣警察局三星分局警員廖忠治查訪始知悉上情。
二、案經宜蘭縣警察局三星分局報請臺灣宜蘭地方法院檢察署檢察官偵查起訴。
    理  由
一、訊據被告乙○○固坦承於前開時、地，侵入被害人丙○○位於宜蘭縣三星鄉○○
    村○○路六之一號住處行竊，惟辯稱：當時伊沒有帶工具直接進入丙○○家，當
    時伊打開抽屜、衣櫥翻，之後丙○○回家發現，丙○○就抓住伊的手，問有沒有
    拿東西，伊回答說沒有，伊只有抓被害人的手，係因為被害人抓著伊，伊將被害
    人的手撥開，但並沒有掐被害人的脖子，而且也沒有拿到錢云云。然查：
  (一)被害人丙○○於本院調查時證稱：當天看完醫生回家時發現紗門有被拉開，伊就
    到房間發現房間的衣櫥和抽屜都被打開，衣服都散了被翻動，地上掉落一、二件
    衣服，之後伊再到媳婦房間，也是被翻動，伊再到另外一間儲藏室，發現門開開
    的有一個影子，伊就打開電燈，看到被告，被告就出來用二隻手抓住伊的雙手，
    之後用一隻手抓伊二隻手，另外一隻手抓伊脖子後面，被告說他的鴿子跑進來，
    他是來找鴿子，於說話當中被告還是抓著伊的手和脖子，被告就一直押著伊到門
    口將伊推開等語（參見本院九十一年六月二十一日訊問筆錄）。此外，並有現場
    照片十幀附卷可稽，足認被告於被害人家中行竊，並於被發現後，對被害人施以
    強暴之手段無訛。
  (二)辯護意旨雖以：被害人丙○○於第一次警訊時陳述：「此時突然有一男子，衝向
    我，將我的雙手壓住，將我拖往房間走道，再用雙手掐我的頸部，使我呼吸困難
    。」第二次警訊時陳述：「突然有一名男子，衝向我將我雙手壓住，使我無法反
    抗，該男子又用雙手掐住我的脖子，此時我與其面對面。」與卷附宜蘭縣警察局
    三星分局刑案現場照片六，依該照片內容所示為犯嫌立於丙○○背後，一手抓住
    被害人之雙手，另一手則掐住被害人之脖子，與被害人所述遭犯嫌以雙手掐住其
    脖子之情形顯不相符。而被害人於偵查中陳述：「他用一隻手抓我雙手，用另一
    隻手抓住我脖子。」另於本院調查時陳述：「被告就出來用二隻手抓住我的雙手
    ，之後用一隻手抓我二隻手，另一隻手抓我脖子後面。」則與被害人於警訊時之
    陳述有異。惟人之記憶有其先天上之弱點，往往隨著時間之經過而具不精確性，
    其間細節之描述當無法完全一致，且本件被害人係於返家時，突遭被告以強暴之
    手段抓住，於此驚恐過程中，要難要求被害人對於期間細節巨細靡遺予以記憶後
    再予陳述。惟被害人就返家發現被告後，遭被告抓住雙手，再抓住脖子押往門口
    等情，前後敘述均屬一致。參以被告於行為後，被害人雖經宜蘭縣警察局三星分
    局大隱派出所警員要求至派出所製作筆錄，然被害人並未前往，嗣於九十一年十
    二月二日宜蘭縣警察局三星分局警員廖忠治於被害人住處附近巡邏時，經由民眾
    告知始至被害人家中查訪，因而得知被告本件犯行，亦據警員廖忠治於本院調查
    時證述在卷（參見本院九十一年七月三日訊問筆錄），足認本件被害人並無主動
    追究被告犯行之意圖，則被害人顯無杜撰被告犯行之必要。
  (三)綜上所述，本件事證明確，被告所辯顯係卸責之詞，顯係卸責之詞，不足採信，
    其犯行堪以認定，應依法論科。
二、被告乙○○於行竊之際，意圖拖免逮捕，對於被害人當場施以強暴之手段，雖被
    告係於九十年十一月三日退伍，於行為當時，係屬現役軍人，有宜蘭縣三星鄉公
所九十一年六月十九日鄉民字第○九一○○○七○六五號函所附被告退伍歸鄉資
    料附卷可參。而按現役軍人犯罪在任職服役中，發覺在離職離役後者，由法院審
    判，軍事審判法第五條第二項定有明文。本案被告為上開行為時雖具軍人身分，
    惟在離職離役後始發覺其犯行，依前開規定，自應由法院審判。核被告所為，係
    犯陸海空軍刑法第七十六條第一項第九款之罪，應依刑法第三百二十九條準強盜
    罪處斷。惟查被告於行為後，刑法已於九十一年一月三十日修正公布，並自同年
    二月一日生效，其中第三百二十八條第一項強盜罪之法定刑由三年以上十年以下
    有期徒刑，修正為五年以上有期徒刑，新舊法比較之結果，以舊法有利於被告，
    依刑法第二條第一項但書規定應適用舊法處斷。查被告前於八十七年間因竊盜案
    件，經臺灣宜蘭地方法院以八十七年度少連易字第一一號判決判處有期徒刑十月
    確定，於八十八年十二月八日執行完畢，有卷附臺灣高等法院被告全國前案紀錄
    表、臺灣高等法院檢察署刑案紀錄簡覆表各一件可按，其受有期徒刑之執行完畢
    ，五年內再犯本件有期徒刑以上之罪，為累犯，依法加重其刑。爰審酌被告犯罪
    之動機、目的、手段、犯罪所生之損害，及犯罪後態度等一切情狀，量處如主文
    所示之刑，以示懲儆。
據上論斷，應依軍事審判法第五條第二項，刑事訴訟法第二百九十九條第一項前段，
陸海空軍刑法第十三條、第七十六條第一項第九款，刑法第二條第一項但書、第三百
二十九條、修正前刑法第三百二十八條第一項、第四十七條判決如主文。
本案經檢察官賴慶祥到庭執行職務
中      華      民      國    九十一    年     十一     月    二十七    日
                                  臺灣宜蘭地方法院刑事第二庭
                                        審判長法  官  黃  永  勝
                                              法  官  郭  顏  毓
                                              法  官  辜  漢  忠
右正本證明與原本無異。
如不服本判決，應於判決送達後十日內，向本院提出上訴狀。( 應附繕本 )
                                              書記官  林  秀  麗
中      華      民      國    九十一    年     十一     月    二十八    日
附錄論罪科刑法條全文：
陸海空軍刑法第七十六條第一項第九款
現役軍人犯刑法下列之罪者，除本法另有規定外，依各該規定處罰：
九  搶奪強盜及海盜罪章。
刑法第三百二十九條
竊盜或搶奪，因防護贓物、脫免逮捕或湮滅罪證，而當場施以強暴脅迫者，以強盜論
。
修正前刑法第三百二十八條第一項
意圖為自己或第三人不法之所有，以強暴、脅迫、藥劑、催眠術或他法，至使不能抗
拒，而取他人之物或使其交付者，為強盜罪，處三年以上十年以下有期徒刑。
